臺灣桃園地方法院行政訴訟判決　
110年度交字第463號
原      告  廖國貴  
被      告  桃園市政府交通事件裁決處
                      設桃園市○○區○○路00號7~8樓
代  表  人  張丞邦    住同上
訴訟代理人  黃一鳴律師
上列當事人間交通裁決事件，原告不服被告民國110年5月21日桃
交裁罰字第58－ZTVA80709號裁決，提起行政訴訟，本院判決如下
：
    主  文
原告之訴駁回。
訴訟費用新臺幣參佰元由原告負擔。
    事實及理由
壹、程序方面：
    本件係因原告不服被告所為道路交通管理處罰條例（下稱處
    罰條例）第8 條之裁決而提起撤銷訴訟，依行政訴訟法第23
    7 條之1 ，應適用交通裁決事件訴訟程序。本件因卷證資料
    已經明確，本院依行政訴訟法第237 條之7 規定，不經言詞
    辯論，直接裁判。
貳、實體方面：                                  
一、事實概要：
　　原告先於民國109年6月27日22時33分許，駕駛車牌號碼0000
    －00號自用小客車，行經桃園市○○區○○路000號前時肇事，而
    為桃園市政府警察局中壢分局警員認原告有「吐氣酒精濃度
    達0.55MG/L以上（濃度0.59MG/L）（酒後駕車）」之違規，
    遂當場舉發並填製掌電字第D49A70459號之舉發違反道路交
    通管理事件通知單，原告原應受吊扣駕駛執照24個月之處分
    ，惟經被告依處罰條例第68條第2項前段規定，記原告違規
    點數5點，給予原告一個暫緩吊扣駕駛執照之機會。詎原告
    復於109年11月19日4時18分許，駕駛車牌號碼000－00號營業
    大貨車（下稱系爭車輛），行經國道三號高速公路北向46.9
    公里處時，為內政部警政署國道公路警察局第六公路警察大
    隊（下稱舉發機關）員警認原告有「行駛高速公路輪胎胎紋
    深度不符規定（左後側內輪胎）」之違規，遂當場舉發並填
    製掌電字ZTVA80709號之舉發違反道路交通管理事件通知單
    （下稱系爭舉發通知單），記載應到案日期109年12月19日
    前，並移送被告處理。嗣原告於110年7月5日到案陳述不服
    舉發，經被告函請舉發機關協助查明事實後，因原告前有「
    汽機車駕駛人酒精濃度超過規定標準、駕駛非其駕駛執照種
    類之車輛，違規應受吊扣駕駛執照處分」之違規行為，而認
    本件原告確有「一、行駛高速公路輪胎胎紋深度不符規定。
    三、依條例第68條第2項規定記違規點數5點復於1年內點數
    達6點或違規應受吊扣駕照處分（35條）」等違規，即於110
    年5月21日填製桃交裁罰字第58－ZTVA80709號裁決書，爰依
    處罰條例第33條第1項第17款、第68條第2項及違反道路交通
    管理事件統一裁罰基準及處理細則（下稱裁罰基準及處理細
    則）等規定，裁處原告罰鍰新臺幣（下同）6,000元、記違
    規點數1點，並吊扣駕駛執照24個月及處罰主文二之易處處
    分。原告不服，於是提起本件行政訴訟。嗣被告因上開桃交
    裁罰字第58－ZTVA80709號裁決書之處罰主文二尚未生易處處
    分效力，爰於110年10月26日刪除處罰主文二之易處處分，
    另掣開桃交裁罰字第58－ZTVA80709號之裁決書（下稱原處分
    ），裁處原告「罰鍰6,000元、記違規點數1點，並吊扣駕駛
    執照24個月」等處分，並另行寄予原告。
二、原告起訴主張及聲明：
（一）主張要旨：當時系爭車輛確為原告本人所駕駛，但原告僅
      是公司司機，當日亦是幫人代班送貨，嗣原告將本件罰單
      交予他人繳納，但他人卻一直未去繳納，直至原告收到本
      件裁決書，始知他人未繳納之情。故本件罰單過期，被告
      並無權限記點，是原告提起訴訟，請法院再授權給被告權
      限。
（二）聲明：撤銷原處分。
三、被告答辯及聲明：
（一）答辯要旨：
    ⒈引用處罰條例第4條第2項、第33條第1項第17款、第63條第
      1項第1款、第68條第1項、第2項、高速公路及快速公路交
      通管制規則（下稱管制規則）第14條第3款、道路交通安
      全規則（下稱道安規則）第89條第1項第1款、裁罰基準及
      處理細則第1條、第2條第1項、第2項等相關交通法規之條
      文與判決（詳卷附答辯狀）。
    ⒉舉發機關110年8月16日國道警六交字第1106703425號函文
      表示略以：「…查本違規案係本大隊執勤員警於109年11月
      19日4時18分許，在國道3號公路北向46.9公里(樹林北向
      地磅站)處，依法攔查旨揭車輛之左後側內側輪胎胎面已
      磨損至任一胎面磨耗指示點，遂當場告知違規事實，爰依
      據處罰條例第33條第1項第17款規定舉發，違規單當場交
      付(通知)該駕駛簽收(移送聯有廖國貴簽名可稽)，並無不
      當…」等語。
    ⒊又所謂胎面磨耗指示點，乃指輪胎溝紋中之凸出橡膠塊，
      當胎面溝紋磨耗到跟該橡膠塊等高時，表示已達輪胎磨耗
      限度，必須更換新輪胎，此不僅已為各輪胎製造廠商所使
      用之共同規格，並為前揭管制規則所明定。本件採證照片
      可明顯看出其輪胎溝紋中之橡膠塊已與溝紋等高，屬前開
      定義上之輪胎胎紋不足應予更換輪胎之情形，本件舉發應
      無違誤。至原告稱其僅為公司司機且當日是幫人代班送貨
      一節，惟汽車駕駛人行駛高速公路前，為維護自己駕車及
      其他用路人之交通安全，本應檢查車輛輪胎狀況，如輪胎
      胎面已磨損至胎面磨耗指示點，應即更換輪胎，以保障用
      路人之生命財產安全。且道路交通管理處罰條例第33條第
      1項處罰對象為汽車駕駛人，原告雖非系爭車輛之所有人
      ，但為系爭車輛之駕駛人，於行駛前自應善盡檢查義務，
      尚難以車主不更換輪胎而免責。
　　⒋至關於吊扣駕駛執照部分，參照鈞院106年度交字307號判
      決意旨，本件原告前於109年6月27日，依處罰條例第68條
      第2項之規定，已裁處原告記違規點數5點，若原告再有一
      年內違規點數共達6點以上或再次應受吊扣駕駛執照情形
      ，將併依原違反本條例應受吊扣駕駛執照處分規定，吊扣
      其駕駛執照。本件原告因違反處罰條例第33條第1項第17
      款之規定而記1點，已於一年內違規點數共達6點，依前述
      條例第68條第2項規定吊扣其駕駛執照，並無違誤。
    ⒌綜上所述，系爭車輛因有「行駛高速公路輪胎胎紋深度不
      符規定、依條例第68條第2項規定記違規點數5點復於1年
      內點數達6點或違規應受吊扣駕照處分」之情，已該當處
      罰條例第33條第1項第17款、第68條第2項等規定之要件，
      是被告依法裁處，應無違誤，原告之訴為無理由。
（二）聲明：駁回原告之訴。
四、本院之判斷：
（一）前提事實：
      原告先於109年6月27日22時33分許，駕駛車牌號碼0000－0
      0號自用小客車，行經桃園市○○區○○路000號前時肇事，而
      為桃園市政府警察局中壢分局警員認原告有「吐氣酒精濃
      度達0.55MG/L以上（濃度0.59MG/L）（酒後駕車）」之違
      規，遂當場舉發並填製掌電字第D49A70459號之舉發違反
      道路交通管理事件通知單。詎原告復於109年11月19日4時
      18分許，駕駛系爭車輛行經國道三號高速公路北向46.9公
      里處時，為舉發機關員警認原告有「行駛高速公路輪胎胎
      紋深度不符規定（左後側內輪胎）」之違規等情，此有舉
      發機關110年8月16日國道警六交字第1106703425號函文（
      見本院卷第17至18頁）、系爭舉發通知單（見本院卷第18
      頁反面）、違規採證照片（見本院卷第19至21頁）、桃交
      裁罰字第58－D49A70459號裁決書（見本院卷第23頁）、掌
      電字第D49A70459號之舉發通知單（見本院卷第24頁）、
      原告違規紀錄查詢（見本院卷第25頁）、駕駛人基本資料
      （見本院卷第26頁）、汽車車籍查詢（見本院卷第27頁）
      、交通違規案件陳述書（見本院卷第28頁）等資料各1份
      在卷可憑。
（二）被告認定原告有「行駛高速公路輪胎胎紋深度不符規定」
      之違規，並無違誤：
    ⒈按「汽車行駛於高速公路、快速公路或設站管制之道路，
      不遵使用限制、禁止、行車管制及管理事項之管制規則而
      有下列行為者，處汽車駕駛人新臺幣3,000元以上6,000元
      以下罰鍰：十七、輪胎胎紋深度不符規定」，處罰條例第
      33條第1項第17款定有明文。又「行車前應注意之事項：
      方向盤、煞車、輪胎、燈光、雨刮、喇叭、照後鏡及依規
      定應裝設之行車紀錄器、載重計與轉彎、倒車警報裝置等
      須詳細檢查確實有效」，道安規則第89條第1項第1款所明
      定。復按交通部會同內政部依處罰條例第33條第6項規定
      授權訂定之高速公路及快速公路交通管制規則第14條第3 
      款第1目規定：「汽車行駛高速公路及快速公路前，應妥
      為檢查車輛，在行駛途中不得有下列情形：……三、輪胎胎
      紋深度：㈠四輪以上汽車：輪胎胎面磨損至中華民國國家
      標準CNS1431汽車用外胎（輪胎）標準或CNS4959 卡客車
      用翻修輪胎標準所訂之任一胎面磨耗指示點」。
　　⒉經查，原告所駕駛系爭車輛於前揭違規時間為舉發機關員
      警攔停檢查時，其左後側內輪胎之胎面已經磨損至胎面磨
      耗指示點，此有違規採證照片5張（見本院卷第19至21頁
      ）在卷可稽，亦為原告於起訴狀內（見本院卷第3頁反面
      ）所不爭執。再者，按胎面磨耗指示點者，乃於輪胎溝紋
      中之凸出橡膠塊，標示輪胎胎面溝紋磨耗至距溝底1.6mm
      處之記號，當胎面溝紋磨耗到跟該橡膠塊等高時，表示已
      達輪胎磨耗限度，必須更換新輪胎，此不僅已為各輪胎製
      造廠商所使用之共同規格，並為前揭管制規則第14條第3
      款所明定，是舉發員警以該指示點作為判斷輪胎胎紋深度
      是否符合規定，並無違誤。
　　⒊至原告主張：其僅為公司之司機，且當日是幫人代班送貨
      等語。惟按汽車駕駛人行駛高速公路前，為維護自己駕車
      及其他用路人之交通安全，本應檢查車輛輪胎狀況，如輪
      胎胎面已磨損至胎面磨耗指示點，應即更換輪胎，以保障
      用路人之生命財產安全。況且處罰條例第33條第1項處罰
      對象為汽車駕駛人，原告雖非系爭車輛之所有人，但為系
      爭車輛之駕駛人，於行駛前自應善盡檢查義務，尚難以車
      主不更換輪胎而免責。故原告上開主張，並不足採。
　　⒋綜上所述，本件原告駕駛系爭車輛行經上開路段，確有「
      行駛高速公路輪胎胎紋深度不符規定」之違規，其違規事
      證明確。又原告係持有合法駕駛執照之人，其未遵守輪胎
      胎紋深度應符合規定之要求，縱認非故意，亦有應注意，
      能注意，而未注意之過失責任。故本件被告認定原告有「
      行駛高速公路輪胎胎紋深度不符規定」之違規，並無違誤
      。　
　　⒌至關於原處分吊扣原告駕駛執照部分：
　　⑴按於99年5月5日處罰條例修正時增列第68條第2項規定：「
      領有汽車駕駛執照之汽車駕駛人，除駕駛聯結車、大客車
      、大貨車外之非其駕駛執照種類之車輛，違反本條例及道
      路交通安全規則之規定，應受吊扣駕駛執照情形時，無因
      而肇事致人受傷或重傷者，記違規點數5點。但1年內違規
      點數共達6點以上或再次應受吊扣駕駛執照情形者，併依
      原違反本條例應受吊扣駕駛執照處分規定，吊扣其駕駛執
      照」，又觀諸上開處罰條例增定之第68條第2項規定之立
      法理由謂：「本條例前已修正刪除受吊扣駕駛執照處分，
      吊扣各級駕駛執照之規定，為利明確汽車駕駛人駕駛非其
      駕駛執照種類之車輛，違反應受吊扣駕駛執照之處分處理
      ，並在兼顧本條例立法意旨下，增訂第二項得緩即予吊扣
      而採記違規點數及駕駛人仍無改正仍再犯違規之應併原吊
      扣處罰之規定」等語，可知上開處罰條例增定之第68條第
      2項規定，乃給予駕駛人駕駛非其駕照種類之車輛違規時
      ，一個暫緩吊扣駕駛執照之機會，惟如駕駛人仍無改正仍
      再犯違規，且於一年內違規點數共達6點以上或再次應受
      吊扣駕駛執照情形者，則併依原違反處罰條例應受吊扣駕
      駛執照處分規定，吊扣其駕駛執照。
　　⑵經查，本件原告前已於109年6月27日有前揭之酒後駕車之
      違規行為，依行為時處罰條例第35條第1項規定，原應吊
      扣原告之駕駛執照2年，惟經被告依處罰條例第68條第2 
      項裁處原告記違規點數5點在案，而給予原告一個暫緩吊
      扣駕駛執照之機會；未料，本件原告仍未改正，又於109
      年11月19日再犯本件前揭「行駛高速公路輪胎胎紋深度不
      符規定」之違規行為，且原告因上開胎紋深度不符規定之
      違規行為，亦經被告以原處分記違規點數1點在案。是堪
      認原告確實有於1年內遭記違規點數共達6點以上之事實。
      故被告依前述處罰條例第68條第2項規定，吊扣原告之駕
      駛執照，並無違誤。
（三）被告以原處分裁罰原告罰鍰6,000元、記違規點數1點，並
      吊扣駕駛執照24個月，並無違誤：
    ⒈按「汽車行駛於高速公路、快速公路或設站管制之道路，
      不遵使用限制、禁止、行車管制及管理事項之管制規則而
      有下列行為者，處汽車駕駛人新臺幣3,000元以上6,000元
      以下罰鍰：十七、輪胎胎紋深度不符規定」、「汽車駕駛
      人有下列各款所列條款之一者，除依原條款處罰鍰外，並
      予記點：一、有第33條第1項、第2項、第38條第1項、第4
      0條、第45條、第47條第1款至第3款、第48條、第49條或
      第60條第1項、第2項第1款、第2款情形之一者，各記違規
      點數1點」、「領有汽車駕駛執照之汽車駕駛人，除駕駛
      聯結車、大客車、大貨車外之非其駕駛執照種類之車輛，
      違反本條例及道路交通安全規則之規定，應受吊扣駕駛執
      照情形時，無因而肇事致人受傷或重傷者，記違規點數5 
      點。但1年內違規點數共達6點以上或再次應受吊扣駕駛執
      照情形者，併依原違反本條例應受吊扣駕駛執照處分規定
      ，吊扣其駕駛執照」，處罰條例第33條第1項第17款、第6
      3條第1項第1款、第68條第2項分別定有明文。
    ⒉次按裁罰基準及處理細則第1條規定：「本細則依道路交通
      管理處罰條例第92條第4項規定訂定之」、第2條第1項、
      第2項規定：「處理違反道路交通管理事件之程序及統一
      裁罰基準依本細則之規定辦理。前項統一裁罰基準，如附
      件違反道路交通管理事件統一裁罰基準表」，核上開處罰
      條例第92條第4項所授權交通部會同內政部訂定之裁罰基
      準及處理細則及其附件「違反道路交通管理事件統一裁罰
      基準表」（下稱裁罰基準表），就其立法目的及功能，乃
      為防止處罰機關枉縱或偏頗，用以維持裁罰之統一性與全
      國因違反道路交通管理事件受處罰民眾之公平，不因裁決
      人員不同，而生偏頗，寓有避免各監理機關於相同事件恣
      意為不同裁罰之功能，並非法所不許，於憲法上保障人民
      財產權之意旨並無牴觸（此並有司法院釋字第511號解釋
      意旨理由足資參照），是被告自得依此裁罰基準表而為裁
      罰。
    ⒊本件原告於109年11月19日確實有「行駛高速公路輪胎胎紋
      深度不符規定」之違規行為，已詳如前述，而原告並未於
      期限內到案聽後裁決，又依裁罰基準表規定：「小型車」
      、「行駛高、快速公路輪胎胎紋深度不符規定」，逾越應
      到案期限60日以上，繳納罰鍰或逕行裁決處罰者，裁處罰
      鍰6,000元，是被告依處罰條例第33條第1項第17款、第63
      條第1項第1款、裁罰基準及處理細則及裁罰基準表等規定
      ，以原處分裁罰原告6,000元之罰鍰，並記違規點數1 點
      ，並無違誤。又因原告前於109年6月27日酒後駕車違規行
      為，並經被告裁處原告記違規點數5點在案。是堪認原告
      確實有於1年內遭記違規點數共達6點以上之事實。故被告
      依處罰條例第68條第2項但書規定，以原處分吊扣原告之
      駕駛執照24個月，經核即屬於法有據，該等處分並無違誤
      。故原告訴請撤銷原處分，為無理由，應予駁回。
（四）本件判決基礎已臻明確，兩造其餘之攻擊防禦方法及訴訟
      資料經本院審酌後，核與判決結果不生影響，無一一論述
      之必要，附此敘明。
五、本件第一審裁判費為裁判費300元，應由原告負擔，爰確定
    第一審訴訟費用額如主文第二項所示。
六、據上論結，本件原告之訴無理由，依政訴訟法第237條之8  
    第1項、第98條第1項前段等規定，判決如主文。
中　　華　　民　　國　　111 　年　　5 　　月　 31 　　日
　　　　　　　　　行政訴訟庭　法　官　黃漢權
上為正本係照原本作成。
如不服本判決，應於判決送達後20日內，向本院提出上訴狀並表
明上訴理由（原判決所違背之法令及其具體內容或依訴訟資料可
認為原判決有違背法令之具體事實），其未載明上訴理由者，應
於提出上訴後20日內向本院補提理由書（上訴狀及上訴理由書均
須按他造人數附繕本，如未按期補提上訴理由書，則逕予駁回上
訴），並應繳納上訴裁判費新臺幣750元。
中　　華　　民　　國　　111 　年　　6 　　月　　1 　　日
　　　　　　　　　　　　　　　書記官　蕭竣升